臺灣士林地方法院民事裁定　九十一年度聲字第一○八六號
　　 聲　請　人　甲○○
右聲請人聲請保全證據事件，本院裁定如左：
    主      文
聲請駁回。
聲請程序費用由聲請人負擔。
    理      由
一、本件聲請意旨略以：聲請人為第三人速泰汽車貨運有限公司（以下稱速泰公司）
    之債權人，已經聲請鈞院核發執行命令禁止相對人臺北市第九信用合作社東湖分
    社向速泰公司清償，詎相對人竟聲明異議，聲請人認其所為聲明異議不實，欲依
    法起訴，以防執行命令遭撤銷，唯恐屆時證據滅失或礙難使用，為避免將來聲請
    人訴訟中舉證困難，並利於聲請人於提起訴訟前蒐集資料，進而達到預防訴訟或
    審理集中化之目標，為此聲請就速泰公司自九十一年八月二十日起至保全證據之
    日止，在相對人處之存款明細予以保全云云。
二、按證據有滅失或礙難使用之虞，或經他造同意者，得向法院聲請保全，就確定事
    物之現狀有法律上利益並有必要時，亦得聲請鑑定、勘驗或保全書證，民事訴訟
    法第三百六十八條第一項定有明文。又按保全證據之聲請，應表明下列各款事項
    ：(一)他造當事人，如不能指定他造當事人者，其不能指定之理由。(二)應保全之證
    據。(三)依該證據應證之事實。(四)應保全證據之理由。前項第一款及第四款之理由
    ，應釋明之，民事訴訟法第三百七十條亦定有明文。復按所謂證據有礙難使用之
    虞，係指證據若不即為保全，將有不及調查使用之危險，須有具體事證以資認定
    ，係如證人身患疾病，有死亡之可能；鑑定勘驗之物，將因天然或因他造當事人
    之行為而有消滅、變更之虞；或機關保管之文卷，已逾保存期限，而有焚燬之虞
    ；或證人即將遠行或證物將為他造當事人或第三人攜帶出國等急迫情形，此有最
    高法院八十五年台抗字第八五三號判決意旨可資參照。
三、本件聲請人聲請保全速泰公司之存款明細，僅略謂唯恐證據滅失或礙難使用云云
    ，惟依據上開規定，聲請保全證據務需具體指明應保全證據之理由，即所欲保全
    之證據究竟有何滅失或礙難使用之虞，應於聲請時具體詳為說明，本件聲請人就
    此略而不論已屬未合。況保全證據係為確定事物之現狀者，除需有法律上之利益
    外，尚須有必要始得為之。本件聲請所欲保全者為存款明細，而相對人為信用合
    作社，對於所營業務帳冊、資料，均應依中央主管機關訂定之統一會計制度辦理
    ，其管理同時準用銀行法之相關規定，信用合作社法第二十條及第三十七條定有
    明文，是從形式上觀之，除有特別情形外，應無滅失或礙難使用之虞。再本件聲
    請人前業已向本院民事執行處聲請強制執行，並經核發執行命令予相對人，相對
    人以速泰公司在該合作社存款僅餘二十二元覆知，即相對人對於本件相對人與速
    泰公司間有債權債務關係應屬早已知悉，聲請人迄今始行聲請保全證據，顯然亦
    與保全之時效性相違背，即已失其保全之必要性。至聲請意旨略謂可以預防訴訟
    或促進集中審理云云，經查民事訴訟法第三百六十八條規定，係意在使當事人就
    將來訴訟上所欲使用之證據，於有滅失或難以使用之虞時，得以一定之方法加以
    保全，此觀之民事訴訟法地第二編第一章第三節第六目之立法理由即明，與所謂
    預防訴訟或集中審理等概念並無牽涉，不能任意擴大比附而為援引，即其此部分
    主張亦屬無據。是揆諸前揭說明，本件聲請核與聲請保全證據之要件不合，應與
    駁回。
四、依民事訴訟法第九十五條、第七十八條，裁定如主文。
中　　　華　　　民　　　國　　九十一　　年　　 十一　　 月　　 十四　　 日
                                        臺灣士林地方法院民事第一庭
~B法　　　官　蕭錫証
右為正本係照原本作成。
如對本裁定抗告應於送達後十日內向本院提出抗告狀。
中　　　華　　　民　　　國　　九十一　　年　　 十一　　 月　　 十八　　 日
~B法院書記官　楊錫芬
